【裁判字號】    92,上重訴,37
【裁判日期】    920812
【裁判案由】    殺人等
【裁判全文】
臺灣高等法院刑事判決                            九十二年度上重訴字第三七號
    上  訴  人
    即  被  告  乙○○○○○○.
    指定辯護人  本院公設辯護人  周君穎
    上  訴  人
    即  被  告  甲○○○○○○.
    指定辯護人  本院公設辯護人  丙○○
右上訴人因殺人等案件，不服臺灣板橋地方法院九十二年度重訴字第一０號，中華民
國九十二年五月二十二日第一審判決（起訴案號：臺灣板橋地方法院檢察署九十二年
度偵字第四０七四號），提起上訴，本院判決如左：
    主  文
原判決撤銷。
乙○○○○○○○ MONGKHON（中文名范孟昆）共同殺人，處無期徒刑，褫奪公權終身，並於
刑之執行完畢或赦免後，驅逐出境。
甲○○○○○○○ SUWANKUL RITTHICHAI（中文名添財）共同殺人，處無期徒刑，褫奪公權終
身，並於刑之執行完畢或赦免後，驅逐出境；又竊盜，處有期徒刑伍月，並於刑之執
行完畢或赦免後，驅逐出境。應執行無期徒刑，褫奪公權終身，並於刑之執行完畢或
赦免後，驅逐出境。
    事    實
一、緣蘇志明與乙○○○○○○○ MONGKHON（中文名范孟昆）因平日常相約至賭場賭博及至
    泰國式ＰＵＢ喝酒玩樂而相交甚篤。交往期間蘇志明積欠乙○○○○○○○ MONGKHON新
    台幣（下同）十五萬元，乙○○○○○○○ MONGKHON向蘇志明催討時，蘇志明則多次以
    「你算老幾？」等言語相譏，並對外宣稱：「係遭乙○○○○○○○ MONGKHON詐賭才會
    欠債。」等語，拒不清償。乙○○○○○○○ MONGKHON因而心生不滿而盟生殺意，遂先
    於九十一年十二月底某日，前往台北縣三重市重新橋下之跳蚤市場購得水果刀與
    榔頭各一把備用，繼於九十二年一月四日傍晚，前往台北縣土城市○○路○段二
    巷底勘查現場完畢。再於同日晚間九時許，在台北縣新莊市○○路三七七之三Ｂ
    三０三室，以五萬元之代價為酬，邀泰國友人甲○○○○○○○ SUWANKUL RITTHICHAI（
    中文名添財）共同殺害蘇志明。乙○○○○○○○ MONGKHON獲得甲○○○○○○○ SUWANKUL
    RITTHICHAI允諾後，二人即基於殺人之犯意聯絡，兩人即於同年一月五日晚間九
    時許，在台北縣新莊市○○路三七七之三Ｂ三０三室會，擬妥殺人計劃，於同日
    晚間十一時十五分許，以欲一起出外賭博為由，電邀蘇志明會面，依計劃將蘇志
    明引誘至台北縣土城市○○路○段二巷內，趁蘇志明不備之際，先由乙○○○○○○○
    MONGKHON以預藏之榔頭自後敲擊蘇志明之後腦，蘇志明因而倒地後，乙○○○○○○○
    MONGKHON隨即用腳踢往蘇志明臉部，此時乙○○○○○○○ MONGKHON並將預藏之水果刀
    交予甲○○○○○○○ SUWANKUL RITTHICHAI，要甲○○○○○○○ SUWANKUL RITTHICHAI割蘇志
    明之脖子，甲○○○○○○○ SUWANKUL RITTHICHAI乃以水果刀往蘇志明前頸部之劃上一
    刀，使蘇志明因前頸銳器割創致出血呼吸性休克死亡，二人嗣將蘇志明屍體拖往
    旁邊排水溝丟棄，作案用之榔頭及水果刀（作案工具未起獲）隨後拋棄。適
    甲○○○○○○○ SUWANKUL RITTHICHAI瞧見蘇志明身上遺有之摩托羅拉手機二支（序號
    分別為00000000000000－0【此序號最後一碼原判決誤書為六】
    ）、00000000000000－0，上開手機已歸死亡之蘇志明之繼承人
    所有），單獨另行起不法所有之意圖，竊取後供己使用。嗣於九十二年一月中旬
    ，乙○○○○○○○ MONGKHON即交付五萬元予甲○○○○○○○ SUWANKUL RITTHICHAI作為共同
    殺人之報酬。至九十二年二月四日下午二時許，為至菜園採收之吳秀珠發現蘇志
    明屍體，報警處理後，警方輾轉由蘇志明使用之上開序號0000000000
    0000─０號手機為甲○○○○○○○ SUWANKUL RITTHICHAI使用中，而循線偵悉上情
    。
二、案經臺北縣政府警察局土城分局報請臺灣板橋地方法院檢察署檢察官偵查起訴。
    理    由
一、訊據上訴人即被告乙○○○○○○○ MONGKHON、甲○○○○○○○ SUWANKUL RITTHICHAI對於共
    同殺害蘇志明之犯行，供稱並非故意，且原審量刑過重。被告乙○○○○○○○
    MONGKHON 辯稱：原審判太重，伊會買榔頭及水果刀是要自衛用，因為被害人曾
    經恐嚇伊要對伊不利，伊拿給    甲○○○○○○○ SUWANKUL RITTHICHAI的五萬元是
    甲○○○○○○○ SUWANKUL RITTHIC HAI在春節時期，要拿去賭博而向伊借的款項，並
    不是給他的酬勞，後來他也已把部分款項還給伊。當天伊相約的地點並不是要到
    案發地點，本案之發生純係意外。伊是在被害人被伊打倒在地，被害人再次爬起
    與伊扭打時，才把水果刀交給甲○○○○○○○ SUWANKUL RITTHICHAI，提供他自衛用，
    伊當時已喝酒，並沒有要甲○○○ ○○○○ SUWANKUL RITTHICHAI拿刀子割蘇志明的脖
    子云云。被告甲○○○○○○○ SUWANKU L RITTHICHAI辯稱：原審判太重，五萬元並
    不是乙○○○○○○○ MONGKHON給伊的酬勞，而是伊向乙○○○○○○○ MONGKHON借的錢，是要
    用來賭博用的，後來伊有拿三萬元還給乙○○○○○○○ MONGKHON。案發當時係蘇志明
    突然向伊衝過來，伊出手要擋住蘇志明的衝擊，不小心使伊手上的刀子刺到蘇志
    明，打完之後把大哥大拿來以自己門號使用云云。
二、經查：
（一）被告乙○○○○○○○ MONGKHON因氣憤死者蘇志明賴債不還且出言相激，遂預謀將之
      殺害，並將計劃告知被告甲○○○○○○○ SUWANKUL RITTHICHAI後，以五萬元之代價
      邀被告甲○○○○○○○ SUWANKUL RITTHICHAI參與殺人犯行，被告甲○○○○○○○
      SUWANKUL RITTHICHAI同意後，二人便於九十二年一月五日晚間十一時十五分
      許遂行如事實所示之殺人過程，業據被告乙○○○○○○○ MONGKHON在警訊中供承綦
      詳（見偵查卷第九頁至十四頁），經核與被告甲○○○○○○○ SUWANKUL RITTHICHAI
      在警訊中所供述之作案情節相符，且陳明：「（問：據『孟昆』於本分局今年
      二月十三日在本方局所製作之筆錄指稱，渠於犯案前即已告知你要同去殺人，
      且當時『孟昆』即已言明事成之後要給付你新台幣伍萬元，有無此事？）有這
      件事沒錯。」、「我們殺害蘇志明後，大約在今年一月中旬左右『孟昆』有到
      我公司宿舍將新台幣伍萬元交給我無誤。」（見偵查卷第三十六頁至第三十八
      頁、第四十四頁、第四十五頁），被告二人並在警訊中繪出所使用之兇器圖（
      見偵查卷第二十二頁、第二十三頁、第四十九頁）。又上開警訊筆錄，皆經泰
      國貿易經濟辦事處人員丁○○擔任通譯以泰文譯讀筆錄內文予被告確認，被告
      乙○○○○○○○ MONGKHON甚且於押票之送達親友聲明書指定送達予通譯丁○○（見
      原審重訴字卷第十五頁），顯見被告乙○○○○○○○ MONGKHON對通譯丁○○有一定
      之信任程度，故其等經由通譯於警訊所為之自白應具任意性，且與事實相符無
      訛。
（二）嗣被告二人於偵查及原審否認兩人間有預謀殺人之犯意聯絡與對價關係，被告
      乙○○○○○○○ MONGKHON於原審辯稱：當天本來三人約好一同賭博，後來在車上發
      生爭執，因死者有欠伊錢，車開到案發現場巷口時，伊就把死者叫下車，一起
      走到巷內，問死者還不還錢，死者用很兇的口氣說不還，伊一生氣就用榔頭敲
      他後腦，死者倒下去後，伊再用腳踹他，鞋子因太用力飛出去，伊就去找鞋子
      ，不知甲○○○○○○○ SUWANKUL RITTHICHAI當時對死者做什麼動作，下車時伊把刀
      子拿給甲○○○○○○○ SUWANKUL RITTHICHAI作為防身之用，伊沒有叫甲○○○○○○○
      SUWANKUL RITTHICHAI去割死者脖子云云（見原審重訴字卷第三十八頁）；被
      告甲○○○○○○○ SUWANKUL RITTHICHAI則辯稱：當天停車後伊等三人就一起走到巷
      內，後來乙○○○○○○○ MONGKHON用榔頭敲擊死者後腦，死者倒地後，乙○○○○○○○
      MONGKHON還用腳踹他，後來乙○○○○○○○ MONGKHON要去撿他的鞋子時，才把刀子
      交給伊，死者的脖子是伊割的沒錯，但當時因臨時突發，且伊當時又醉了才會
      這樣做，當刀子交給伊時，乙○○○○○○○ MONGKHON有說就從死者脖子割下去，伊
      才會這樣做。乙○○○○○○○ MONGKHON事後有給伊五萬元，但那是伊向乙○○○○○○○
      MONGKHON的借貸，且伊也已經還他三萬元了云云（見原審重訴字卷第三十九頁
      ）。於本院更改辯稱如理由一之本案之發生係屬意外，被告甲○○○○○○○
      SUWANKUL RITTHICHAI持刀係為防衛而不小心刺到被害人等辯解，其等前後供
      述係漸往自己有利之方向辯解，卻無任何憑據可資證明嗣後之改辯屬實，且互
      核上開嗣後所供情節亦非完全相符，更與被告二人於原審羈押訊問時自白預謀
      殺人並付與對價等情相佐（見原審聲羈字卷第二十二頁、第二十三頁），自難
      因此否定渠等於警訊自白之真實性，是本案犯罪過程應以被告二人於警訊時之
      自白為可採，渠等事後所辯無非卸責之詞，不足採信。
（三）再死者蘇志明係前頸銳器割創出血呼吸性休克死亡，至於有無頭、臉部之鈍性
      傷則因死後變化明顯無從判斷，但根據死者頭部死後變化異於身體其他部位，
      應有打擊過的傷等事實，亦經臺灣板橋地方法院檢察署檢察官督同法醫師相驗
      並經解剖鑑定無訛，有驗斷書、勘驗筆錄、相驗屍體證明書及法務部法醫研究
      所出具之鑑定書各一件在卷足憑（見相驗卷第二頁、第四頁、第六十六頁、偵
      查卷第一七三頁、第一七七頁至第一八四頁）。是被告二人共同殺害被害人蘇
      志明之事證明確，渠等犯行堪以認定。
（四）又被告甲○○○○○○○ SUWANKUL RITTHICHAI竊取死者遺有之手機乙節，業據被告
      甲○○○○○○○ SUWANKUL RITTHICHAI坦承不諱，且係經警於甲○○○○○○○ SUWANKUL
      RITTHICHAI住處搜索查獲（見偵查卷第五十二頁、第五十三頁），復有扣押物
      品清單在卷可稽，且本案係經由查詢被害人手機序號00000000000
      0000號通聯紀錄方得知被告甲○○○○○○○ SUWANKUL RITTHICHAI以其門號00
      00000000號使用被害人之手機（見偵查卷第一二四頁、第一二五頁）
      ，乃因而循線查獲被告二人，是被告甲○○○○○○○ SUWANKUL RITTHICHAI竊盜犯行
      亦堪認定。
（五）至被告盜用被害人蘇志明手機是否亦涉有盜用被害人行動電話門號乙節，遍查
      本案卷證，於九十二年一月五日案發後，並無被害人所有手機號碼00000
      00000、0000000000、0000000000、000000
      0000、0000000000、0000000000之通訊紀錄（參相
      驗卷第十頁、第一００頁至第一０三頁、第一四九頁至第一八一頁），可認被
      告甲○○○○○○○ SUWANKUL RITTHICHAI僅盜取使用被害人之手機，並無盜用被害人
      行動電話號碼門號，此部份亦無涉電信法犯行，併此敘明。
三、核被告乙○○○○○○○ MONGKHON與被告甲○○○○○○○ SUWANKUL RITTHICHAI共同殺害蘇志
    明所為，係犯刑法第二百七十一條第一項殺人罪；被告甲○○○○○○○ SUWANKUL
    RITTHICHAI竊取死者遺留手機二支之所為，係犯刑法第三百二十條第一項之竊盜
    罪。被告乙○○○○○○○ MONGKHON、甲○○○○○○○ SUWANKUL RITTHICHAI二人就上開殺人
    犯行，有犯意聯絡及行為分擔，應論以共同正犯。另被告甲○○○○○○○ SUWANKUL
    RITTHICHAI所犯上開殺人、竊盜二罪，犯意各別，應分論併罰。
四、原審據以論罪科刑，固非無見，惟查被告二人均為泰國人，在我國犯下重罪，顯
    然品德欠佳，為維護我國治安，原判決未見斟酌是否要宣告於刑之執行完畢或赦
    免後，驅逐出境之保安處分，尚有未合。被告二人上訴意旨否認有殺人故意，且
    稱原審判決量刑過重云云，雖未足採，但原判決既有前揭可議之處，仍屬無可維
    持，應由本院將原判決撤銷改判。爰審酌被告乙○○○○○○○ MONGKHON僅因蘇志明賴
    債即夥同被告甲○○○○○○○ SUWANKUL RITTHICHAI將之共同殺害，手段殘忍；被告
    甲○○○○○○○ SUWANKUL RITTHICHAI與蘇志明並無仇隙，卻基於情誼及利誘下共同殺
    人，並趁機竊取已歸死者繼承人所有之手機使用，可見其犯後思慮清楚等一切情
    狀，各量處如主文第二項所示之刑，並就所量處無期徒刑部分均依法宣告褫奪公
    權終身。另被告甲○○○○○○○ SUWANKUL RITTHICHAI因其共同殺人部分，已量處無期
    徒刑，故依法應執行無期徒刑，而不執行他刑。又被告二人均係泰國籍之外國人
    ，渠等受有期徒刑以上刑之宣告者，爰依刑法第九十五條規定，各罪併宣告於刑
    之執行完畢或赦免後，驅逐出境。被告二人所有行兇用之榔頭及水果刀各一把，
    因未扣案，且已遭被告丟棄，雖不能證明已滅失，但為免執行困難，故不另為沒
    收之諭知，附此敘明。
據上論斷，應依刑事訴訟法第三百六十九條第一項前段、第三百六十四條、第二百九
十九條第一項前段，刑法第二十八條、第二百七十一條第一項、第三十七條第一項、
第三百二十條第一項、第五十一條第四款、第九十五條，罰金罰鍰提高標準條例第一
條前項，保安處分執行法第四條之一第一項第十一款，判決如主文。
本案經檢察官朱兆民到庭執行職務。
中      華      民      國    九十二    年      八      月     十二     日
                              臺灣高等法院刑事第八庭
                                  審判長法  官  陳  祐  治
                                        法  官  楊  炳  禎
                                        法  官  王  炳  梁
右正本證明與原本無異。
竊盜部分不得上訴。
其餘部分如不服本判決，應於收受送達後十日內向本院提出上訴書狀，其未敘述上訴
之理由者並得於提起上訴後十日內向本院補提理由書（均須按他造當事人之人數附繕
本）。
                                        書記官  潘  大  鵬
中      華      民      國    九十二    年      八      月    十三      日
附錄本案論罪科刑法條全文：
刑法第二百七十一條
殺人者，處死刑、無期徒刑或十年以上有期徒刑。
前項之未遂犯罰之。
預備犯第一項之罪者，處二年以下有期徒刑。
刑法第三百二十條
意圖為自己或第三人不法之所有，而竊取他人之動產者，為竊盜罪，處五年以下有期
徒刑、拘役或五百元以下罰金。
意圖為自己或第三人不法之利益，而竊佔他人之不動產者，依前項之規定處斷。
前二項之未遂犯罰之。
刑法第九十五條
外國人受有期徒刑以上刑之宣告者，得於刑之執行完畢或赦免後，驅逐出境。


司法院資訊處製作；財團法人民間司法改革基金會備份。
